臺灣板橋地方法院刑事判決　　　　　　　　　　　　　九十一年度訴字第三一二號
　　公　訴　人　臺灣板橋地方法院檢察署檢察官
　　被　　　告　子○○　男　二.
　　　　　　　　丙○○　女　二.
右列被告等因偽造文書等案件，經檢察官提起公訴（八十九年度偵字第二二九五一號
），本院判決如左：
    主  文
子○○共同連續行使偽造私文書，足以生損害於他人，處有期徒刑陸月，如易科罰金
，以參佰元折算壹日。如附表壹、貳所示之偽造信用卡共捌張（含各信用卡背面持卡
人簽名欄內偽簽「庚○○」、「王惠如」、「方麗萍」之署押共計捌枚）、如附表壹
所示偽簽「庚○○」、「王惠如」署押之顧客存根聯計伍紙、特約商店存根聯伍紙其
上偽簽「庚○○」、「王惠如」複寫署押計伍枚、扣案之庚○○國民身分證上子○○
之照片壹張，均沒收。
丙○○共同行使偽造私文書，足以生損害於他人，處有期徒刑參月，如易科罰金，以
參佰元折算壹日。如附表壹編號四、附表貳編號一所示之偽造信用卡共貳張（含各信
用卡背面持卡人簽名欄內偽簽「王惠如」、「方麗萍」署押共計貳枚）、如附表壹編
號四偽簽「王惠如」署押之顧客存根聯壹紙、特約商店存根聯上偽簽「王惠如」複寫
署押壹枚，均沒收。
    事  實
一、子○○前曾觸犯妨害風化等案件，詎仍不知戒慎，見報紙廣告欄上刊登「信用卡
    換現金0000000000」之廣告，即撥打上揭電話號碼與對方聯絡，表示欲購買偽造
    之信用卡及國民身分證事宜，繼於民國（下同）八十九年十二月上旬某日，與女
    友甲○○（尚未審結）前往台北縣板橋市○○路夜市，向姓名年籍均不詳之成年
    男子，以新台幣（下同）四萬二千元（已先支付部分款二萬七千元，起訴書誤為
    二萬元）之代價購得八張偽造信用卡（如附表壹、貳所示），隨後子○○與甲○○即依該男子之指示，於該信用卡背面持卡人簽名欄內分別各偽簽「庚○○」、
    「王惠如」、「方麗萍」之署押，又子○○為配合偽卡刷卡使用，與該男子及甲○○共同基於變造（起訴書誤為偽造）特種文書之犯意聯絡，由子○○以五千元
    之代價及交付自身照片一張予該男子，由該男子當場於上址換貼子○○之照片變
    造庚○○之國民身分證一張，足生損害於庚○○及戶政機關對國民身分證資料管
    理之正確性。嗣子○○與甲○○共同基於行使偽造私文書及意圖為自己不法所有
    之概括犯意，於同年月九日下午十六點四十六分許起至同日晚上八點五十分許止
    ，連續至附表壹所示之特約商店購物後，丙○○則與甲○○及子○○共同基於行
    使偽造私文書及意圖為自己不法所有之犯意，於同日晚上八時三十三分許至附表
    壹編號四所示之特約商店購物後，持各該偽造之信用卡交予該特約商店店員結帳
    刷卡而行使偽造私文書，並於上揭店員所交付之一式二聯消費簽帳單上，由子○○、甲○○分別偽簽「庚○○」、「王惠如」署押（第一聯為持卡人存根聯，第
    二聯為商店存根聯，經複寫後，每一次消費各偽造二枚署押，共計偽造「庚○○
    」署押四枚、「王惠如」署押六枚），做成不實之簽帳單私文書後，將特約商店
    存根聯交由店員收執以供特約商店日後持以向發卡銀行中國信託商業銀行請款之
    用，足以生損害於真正持卡人、發卡銀行及各該特約商店，使各該特約商店店員
    陷於錯誤，誤以為被告等人係真正持卡人持卡消費，而允其刷卡並如數交付所購
    之財物，共計詐得財物二萬八千一百五十二元。迨因中國信託商業銀行發覺有異
    ，通知全國電子專賣店店員報警，經警於同日晚上十時許，在台北縣中和市○○
    路○段與景平路口，查獲子○○、甲○○及丙○○三人，並於子○○身上查獲偽
    卡三張（如附表壹編號一、二）及偽造國民身分證一張，甲○○身上查獲偽卡二
    張（如附表壹編號五、如附表貳編號二），丙○○身上查獲偽卡二張（如附表貳
    編號一、四），以及行動電話二支。
二、案經臺北縣政府警察局中和分局報請臺灣板橋地方法院檢察署檢察官偵查起訴。
    理  由
一、訊據被告子○○對於右揭犯罪事實坦承不諱，被告丙○○於本院調查及審理時則
    矢口否認有何行使偽造文書和詐欺之犯行，辯稱：「我在被查獲之前不知道信用
    卡是偽造的，是甲○○將二張信用卡寄放在我那裡，並表示其男友子○○會偷拿
    她的卡，所以寄放在我這裡」云云（見本院卷宗九十一年二月二十日訊問筆錄）
    。經查，同案被告甲○○於警、偵訊及本院調查時迭經坦認不諱，而經警於被告
    子○○、甲○○及丙○○三人身上分別扣得之信用卡共七張，經證人即中國信託
    商業銀行信用卡總管理處職員謝育成於警詢及偵查時均證述並鑑定確屬偽卡明確
    （見偵查卷宗之警詢筆錄及九十年五月二十九日偵查筆錄），復有偽造信用卡七
    張、中國信託商業銀行綜合資料查詢表、真正持卡人聲明書、冒用明細表、消費
    簽帳單影本等各數紙附於偵查卷內，以及偽造之國民身分證一張扣案足資佐證，
    足見被告子○○之自白與事實相符，應堪信實。第查，被告丙○○於檢察官偵查
    時曾供陳：「（問：知否余使用是假卡？寄放在妳那的也是假卡？）我知道，只
    是單純幫她寄放」等語（見偵查卷宗九十年六月二十七日偵查筆錄）；同案被告
    甲○○於檢察官偵查時亦陳稱：「（問：呂為何會跟妳一起去刷卡購物？）她應
    該知道，她知道我身上有很多假卡且為不同人之名字，找她去是請她作伴，我刷
    偽卡時，呂也在場，她應知道」等語（見同上偵查筆錄），復於本院調查時亦陳
    稱被告丙○○知悉其有偽卡並陪同至商店刷卡之事實，但否認被告丙○○前揭所
    言曾告知怕子○○會偷拿其信用卡所以需寄放在她那裡乙情（見本院卷宗九十一
    年六月七日調查筆錄）；再參諸被告子○○及甲○○已坦承係一同至板橋市○○
    路夜市向姓名年籍均不詳之成年男子購買八張偽造信用卡，且被告子○○、甲○○、丙○○為警查獲時，各於其等身上查獲偽卡，被告子○○既持有數張偽卡，
    同案被告甲○○何需為提防被告子○○而將偽卡寄放於被告丙○○之理，是以被
    告丙○○前揭所辯，無非避就之詞，且其供詞反覆，難以採信；另證人即全國電
    子專賣店中和店之店長吳正昌於檢察官偵查時證稱：「當時是二個女的進來刷卡
    買手機（NOKIA8850），男的在門外... 」等語，並經檢察官提示被告子○○、
    甲○○及丙○○之照片供證人指認無訛（見偵查卷宗五月二十九日偵查筆錄），
    在在足徵被告吳怡靜確與同案被告甲○○及被告子○○共同前往如附表壹編號四
    所示之特約商店刷偽卡消費一次乙情，被告吳怡靜與同案被告甲○○及被告子○○就前揭行使偽造信用卡用以詐購財物，有犯意聯絡行為分擔之事實，堪以認定
    。本件事證已臻明確，被告子○○、丙○○之犯行，洵堪認定，應分別予以依法
    論科。
二、按刑法第二百十條所謂之「私文書」，乃指私人制作，以文字或符號為一定之意
    思表示，具有存續性，且屬法律上有關事項之文書而言，偽造之信用卡，具有表
    明該信用卡乃發卡銀行所發，可持該卡信用消費之意，在信用卡背面持卡人簽名
    欄偽造持卡人之簽名，具有表明為該信用卡合法之持有人之意思，且均足以生損
    害於不特定交易相對人之交易安全及特定之行使對象；又偽簽他人簽名於信用卡
    簽帳單，亦具有表明合法持卡人認同該次刷卡消費之意，並足以生損害於他人，
    如持卡消費並於簽帳單上偽造他人簽名而持以行使，自應成立行使偽造私文書罪
    ，最高法院九十一年台上字第二五五０號判決意旨可資參照。被告子○○、丙○○上開行使偽造信用卡之行為後，刑法於九十年六月二十日公布修正，並於同年
    月二十二日生效，增訂第二百零一條之一第二項特設有處罰規定，其規定「行使
    前項偽造、變造之信用卡、金融卡、儲值卡或其他相類作為簽帳、提款、轉帳或
    支付工具之電磁紀錄物，或意圖供行使之用，而收受或交付於人者，處五年以下
    有期徒刑，得併科三萬元以下罰金。」，此規定與刑法第二百十六條、第二百十
    條相較，刑法第二百十六條、第二百十條因無得併科罰金之規定，顯然較有利於
    行為人，依刑法第二條第一項後段規定，應適用刑法第二百十六條、第二百十條
    規定處斷。核被告子○○所為，係犯刑法第二百十二條變造特種文書罪、第二百
    十六條、第二百十條行使偽造私文書罪、第三百三十九條第一項詐欺取財罪。被
    告丙○○所為，係犯刑法第二百十六條、第二百十條行使偽造私文書罪、第三百
    三十九條第一項詐欺取財罪。被告子○○與甲○○及於事實欄所示姓名年籍均不
    詳之成年男子間，就變造特種文書罪，有犯意聯絡及行為分擔，為共同正犯。被
    告子○○與甲○○以自己犯罪之意思，事先與被告丙○○同謀為行使偽造信用卡
    用以詐購財物，雖由其中一部分人實施犯罪之行為，均為共同正犯（參司法院大
    法官會議釋字第一０九號解釋意旨）。被告子○○、甲○○在信用卡背面偽造署
    押之行為，係行使偽造信用卡私文書（將信用卡交付予店員）之階段行為，又在
    簽帳單上偽造署押之行為，屬偽造簽帳單私文書之階段行為，而偽造私文書之低
    度行為復均為行使之高度行為所吸收，均不另論罪。又被告子○○多次行使偽造
    私文書及詐欺取財之犯行，時間緊接，犯構成要件相同之罪名，顯係基於概括犯
    意反覆為之，應依連續犯之規定論以一罪，並依法加重其刑。被告子○○所犯上
    開連續行使偽造私文書之目的在於連續詐欺取財，被告丙○○行使偽造私文書之
    目的在於詐欺取財，其所犯二罪間，皆有方法目的之牽連關係，為牽連犯，應各
    依刑法第五十五條之規定，分別從一重之連續行使偽造私文書罪及行使偽造私文
    書罪處斷。爰審酌被告子○○曾觸犯妨害風化案件遭法院科以罰金刑，被告丙○○則無前案紀錄，各有臺灣高等法院檢察署刑案紀錄檢覆表可按，其等不思自食
    其力，妄想以行使偽卡刷卡消費圖得免費利益，其犯罪之動機、手段、次數、犯
    罪所生之危害尚屬不大，被告丙○○犯罪後猶一再諉稱不知情，尚無悔過之心等
    一切情狀，各量處如主文所示之刑。被告等人行為後，刑法第四十一條於九十年
    一月四日修正，同年月十日經總統公布施行，由原來犯最重本刑三年以下有期徒
    刑以下之刑之罪，而受六個月以下徒刑或拘役之宣告得易科罰金之要件，修改為
    犯最重本刑為五年以下有期徒刑以下之刑之罪，而受六個月以下徒刑或拘役之宣
    告得易科罰金之要件，比較新舊法，應以新法有利於被告，自應依刑法第二條第
    一項前段規定，適用裁判時前開修正之刑法第四十一條第一項前段之規定，均諭
    知易科罰金之折算標準。
三、如附表壹、貳所示之偽造信用卡共八張（含各信用卡背面持卡人簽名欄內偽簽「
    庚○○」、「王惠如」、「方麗萍」之署押共計八枚），除附表壹編號三、四所
    示之信用卡一張未據扣案（但無證據證明業已滅失）外，餘均扣案，係被告等人
    於收受時均明知為偽卡（非發卡銀行所掣發），為被告等人犯罪和預備犯罪所用
    之物，應依刑法第三十八條第一項第二款規定，分別於各自所處罪刑宣告沒收。
    偽造之簽帳單五筆（詳如附表壹所示），其中偽簽「庚○○」、「王惠如」署押
    之顧客存根聯計五紙，雖未扣案，然並無證據證明業已滅失，為被告等人所有且
    為供犯罪所用之物，業據被告子○○、甲○○供陳在卷，爰依刑法第三十八條第
    一項第二款，宣告沒收；其中偽簽「庚○○」、「王惠如」複寫署押之特約商店
    存根聯計五紙，於被告等人提出於特約商店後，已屬店家所有，非屬被告等人所
    有，自不得沒收，惟其上之「庚○○」、「王惠如」複寫署押計五枚，係被告子
    ○○、甲○○偽簽之署押，不問屬於被告與否，均應依刑法第二百十九條規定，
    宣告沒收。至扣案之已遭變造之庚○○之國民身分證上之被告子○○照片一張，
    為被告子○○所有，供與同案被告甲○○及於事實欄所示姓名年籍均不詳之成年
    男子共犯變造特種文書罪所用之物，應依刑法第三十八條第一項第二款之規定宣
    告沒收。
四、公訴意旨以：被告丙○○與被告子○○、甲○○共同基於意圖為自己不法所有之
    犯意聯絡，由子○○、甲○○於八十九年十二月上旬在台北縣板橋市○○路夜市
    向真實姓名年籍不詳之成年男子，價購附表所示之中國信託商業銀行為發卡銀行
    之偽造信用卡八張，同時與該不詳男子基於偽造特種文書之犯意聯絡，由該男子
    將庚○○之國民身分證換貼子○○之照片，再由被告子○○、甲○○於不明時地
    連續偽造庚○○、王惠如、方麗萍署押於前揭偽造信用卡背面；並於同年月九日
    與被告子○○、甲○○共同基於概括犯意聯絡，連續至附表壹編號一、二、三、
    五所示時間、商店，持偽造信用卡購物，在簽帳單上偽造庚○○、吳惠如之署押
    ，分別偽造庚○○、王惠如確認消費金額之簽帳單，足生損害於中國信託商業銀
    行及庚○○、王惠如等人，持交各該商店店員核對，使該店員誤認確係庚○○、
    王惠如持中國信託商業銀行核發至信用卡消費，陷於錯誤，允其消費，因認被告
    另涉刑法第二百十二條偽造特種文書罪、第二百十七條第一項偽造署押罪，第二
    百十六條、第二百十條行使偽造私文書罪、第三百三十九條第一項詐欺取財罪之
    犯行云云。然犯罪事實應依證據認定之，不能證明被告犯罪，應諭知無罪之判決
    ，刑事訴訟法第一百五十四條、第三百零一條第一項分別定有明文。經查，公訴
    人就被告丙○○涉犯此部分之犯行，並未舉證證明，而本院綜觀全卷，亦僅得知
    被告丙○○係與被告子○○、甲○○一起為警查獲，以及被告丙○○經警於其身
    上查獲偽卡二張（如附表貳編號一、四），然此已證明前揭被告丙○○論罪科刑
    之部分，實難以臆測之方式推論被告丙○○另犯此部分偽造特種文書等之犯行。
    此外，復查無其他積極證據足以證明被告丙○○此部分犯行，揆諸前開規定，本
    應諭知無罪，惟公訴意旨認此部分與被告前開論罪科刑部分有牽連犯和連續犯之
    裁判上一罪關係，爰不另為無罪之諭知，附此敘明。
據上論斷，應依刑事訴訟法第二百九十九條第一項前段、刑法第第二條第一項、第二
十八條、第五十六條、第二百十二條、第二百十六條、第二百十條、第三百三十九條
第一項、第五十五條、第四十一條第一項、第三十八條第一項第二款、第二百十九條
、罰金罰鍰提高標準條例第一條前段、第二條，判決如主文。
本案經檢察官高智美到庭執行職務
中      華      民      國      九十一    年     十一    月    十一     日
                                  臺灣板橋地方法院刑事第二庭
                                      法  官  陳  靜  茹
右正本證明與原本無異。
如不服本判決，應於判決送達後十日內，向本院提出上訴狀。
                                      書記官  廖  美  紅
中      華      民      國      九十一    年     十一    月   二十一    日
附錄本案論罪科刑法條全文
刑法第二百一十條
(偽造變造私文書罪)
偽造、變造私文書，足以生損害於公眾或他人者，處五年以下有期徒刑。
刑法第二百一十二條
 (偽造變造特種文書罪)
偽造、變造護照、旅券、免許證、特許證及關於品行、能力服務或其他相
類之證書、介紹書，足以生損害於公眾或他人者，處一年以下有期徒刑、
拘役或三百元以下罰金。
刑法第二百一十六條
(行使偽造變造或登載不實之文書罪)
行使第二百十條至第二百十五條之文書者，依偽造、變造文書或登載不實
事項或使登載不實事項之規定處斷。
刑法第三百三十九條
(普通詐欺罪)
意圖為自己或第三人不法之所有，以詐術使人將本人或第三人之物交付者
，處五年以下有期徒刑、拘役或科或併科一千元以下罰金。
以前項方法得財產上不法之利益或使第三人得之者，亦同。
前二項之未遂犯罰之。
附表壹（已盜刷之偽造信用卡）
┌──┬────┬───┬─────┬───┬────────┬────┐
│編號│卡  號  │真正持│ 偽造署押 │犯罪時│ 犯罪地點       │盜刷金額│
│    │        │卡人  │ 之被告   │間    │                │(新台幣)│
├──┼────┼───┼─────┼───┼────────┼────┤
│一  │中國信託│己○○│ 子○○（ │891209│ HANG TEN板橋中 │347元   │
│    │00000000│      │ 偽造許志 │16:46 │ 山門市（板橋市 │        │
│    │00000000│      │ 文署押） │      │ 中山路一段二之 │        │
│    │        │      │          │      │ 二號           │        │
├──┼────┼───┼─────┼───┼────────┼────┤
│二  │中國信託│丁○○│ 子○○（ │891209│ 三商行板橋分公 │        │
│    │00000000│      │ 偽造許志 │18:11│ 司（板橋市中山 │550元   │
│    │00000000│      │ 文署押） │      │ 路一段二之三號 │        │
│    │        │      │          │      │ ）             │        │
├──┼────┼───┼─────┼───┼────────┼────┤
│三  │中國信託│辛○○│ 甲○○（ │891209│ 三美美材行（板 │1298元  │
│    │00000000│      │ 偽造王惠 │18:45 │ 橋市○○路○段 │        │
│    │00000000│      │ 如署押） │      │ 六號Ｂ１）     │        │
├──┼────┼───┼─────┼───┼────────┼────┤
│四  │中國信託│辛○○│ 甲○○（ │891209│ 全國電子專賣店 │16790元 │
│    │00000000│      │ 偽造王惠 │20:33 │ （中和市○○路 │(NOKIA88│
│    │00000000│      │ 如署押） │      │ 一七五號）     │50 行動 │
│    │( 同右) │      │          │      │                │電話）  │
├──┼────┼───┼─────┼───┼────────┼────┤
│五  │中國信託│戊○○│ 甲○○（ │891209│ 鉅熙電信有限公 │9167元  │
│  │00000000│      │ 偽造王惠 │20:50 │ 司（中和市中山 │(MOTOROL│
│    │00000000│      │ 如署押） │      │ 路二段二二六號 │AP7689三│
│    │        │      │          │      │ ）             │頻全能機│
│    │        │      │          │      │                │）      │
├──┴────┴───┴─────┴───┴────────┴────┤
│                                                             計28152元│
└───────────────────────────────────┘
附表貳（未使用之偽造信用卡）
┌──┬────┬──────┬────────────────────┐
│編號│卡  號  │ 真正持卡人 │ 偽造署押之被告                         │
├──┼────┼──────┼────────────────────┤
│一  │中國信託│ 乙○○     │ 不詳（於信用卡背面偽造方麗萍署押一枚） │
│    │00000000│            │                                │
│    │00000000│            │                                        │
├──┼────┼──────┼────────────────────┤
│二  │中國信託│ 賴慧萍     │ 甲○○(於信用卡背面偽造王惠如署押一枚) │
│    │00000000│            │                                        │
│    │00000000│            │                                        │
├──┼────┼──────┼────────────────────┤
│三  │中國信託│ 癸○○     │ 子○○(於信用卡背面偽造庚○○署押一枚) │
│    │00000000│            │                                        │
│    │00000000│            │                                        │
├──┼────┼──────┼────────────────────┤
│四  │中國信託│ 壬○○     │ 不詳（於信用卡背面偽造方麗萍署押一枚） │
│    │00000000│            │                                        │
│    │00000000│            │                                        │
└──┴────┴──────┴────────────────────┘
